【裁判字號】    95,訴,1399
【裁判日期】    950831
【裁判案由】    毒品危害防制條例
【裁判全文】
臺灣板橋地方法院刑事判決              95年度訴字第1399號
公  訴  人  臺灣板橋地方法院檢察署檢察官
被      告  甲○○
                    （現另案於於臺灣臺北監獄執行中）
上列被告因違反毒品危害防制條例案件，經檢察官提起公訴（95
年度毒偵字第2578號），被告於準備程序中對被訴之事實為有罪
陳述，本院合議庭裁定由受命法官獨任行簡式審判程序，並判決
如下：
   主   文
甲○○連續施用第一級毒品，累犯，處有期徒刑拾月。扣案海洛
因壹包（淨重零點零陸公克）沒收銷燬。
    事  實
一、甲○○有妨害兵役條例、妨害家庭、脫逃、竊盜等前科，民
    國八十九年間，因施用毒品案件，經送勒戒處所觀察、勒戒
    後，認有繼續施用毒品傾向，由台灣桃園地方法院檢察署檢
    察官聲請台灣桃園地方法院裁定令入戒治處所施以強制戒治
    一年獲准，期間經評定戒治成效良好，台灣桃園地方法院裁
    定停止戒治，所餘戒治期間併付保護管束，至九十年十一月
    二十五日保護管束期滿未經撤銷，視為執行完畢，臺灣桃園
    地方法院檢察署檢察官並於九十年十二月四日以九十年度戒
    偵字第一一五八號為不起訴處分確定；復於九十二年間，因
    施用毒品案件，經台灣桃園地方法院檢察署檢察官聲請台灣
    桃園地方法院裁定令入戒治處所施以強制戒治，於九十二年
    十月六日進入戒治處所施以強制戒治，指揮書執畢日期為九
    十三年十月一日，惟因毒品危害防制條例於九十三年一月九
    日修正施行，而於同日釋放出所，然其前開二犯施用毒品犯
    行，仍經台灣桃園地方法院以九十二年壢簡字第一七四八號
    簡易判決判處有期徒刑五月，如易科罰金，以三百元折算一
    日確定；又因贓物案件，經台灣桃園地方法院以九十二年度
    易緝字第一五五號判決判處有期徒刑五月，如易科罰金，以
    三百元折算一日確定，該二罪後經台灣桃園地方法院以九十
    三年度聲字第二九七九號裁定應執行有期徒刑九月，於九十
    三年十一月七日入監執行，迄九十四年八月六日縮刑期滿執
    行完畢翌日出監（據此，本案構成累犯）；又於九十三年間
    因施用毒品案件，經台灣桃園地方法院以九十四年度訴字第
    一四九三號判決判處有期徒刑八月確定（尚未執行完畢，此
    部份不構成累犯事由）；詎料甲○○仍不知戒除毒癮，於九
    十年十一月二十五日強制戒治執行完畢後五年內，竟又基於
    施用第一級毒品海洛因之概括犯意，自九十四年八月七日起
    ，至九十五年一月十五日晚上止，在桃園市○○路中國石油
    公司廁所內及台北縣市等地，以將海洛因摻入香煙內點燃後
    吸食煙氣之方式，連續多次施用海洛因，後於九十五年一月
    十六日十三時三十分許，在台北縣三重市○○路○段與正義
    北路交岔路口前，為警查獲，並扣得其因本件施用海洛因而
    持有之海洛因一包（淨重零點零六公克）。
二、案經台北市政府警察局中正第一分局報告臺灣板橋地方法院
    檢察署檢察官偵查後起訴。
    理  由
一、認定犯罪事實所憑之證據：
(一)、訊據被告對其在上揭時間、地點連續施用第一級毒品海洛因
    之事實，於本院審理中自白不諱，而其為警查獲時，由警採
    集之尿液檢體，經檢驗結果呈施用海洛因後代謝之嗎啡陽性
    反應，有台灣檢驗科技股份有限公司濫用藥物尿液檢驗報告
    附卷足憑（見九十五年度毒偵字第一○二五號偵查卷第五十
    五頁），此外，被告為警查獲時所扣得白色粉末一包內之白
    色粉末，經鑑定，含海洛因成分，淨重零點零六公克，亦有
    法務部調查局九十五年三月三日調科壹字第○六○○一一二
    六三號鑑定通知書在卷可參（見九十五年度毒偵字第二五七
    八號偵查卷第二十三頁），足徵被告前開自白應與事實相符
    ，可以採信。
(二)、次按觀察、勒戒或強制戒治執行完畢釋放後，五年內再犯施
    用第一、二級毒品之罪者，檢察官應依法追訴，毒品危害防
    制條例第二十三條第二項定有明文。查被告有如事實欄所載
    刑事前科及觀察勒戒、強制戒治紀錄，嗣因戒治期滿而由檢
    察官為不起訴處分等情，有台灣高等法院被告前案紀錄表附
    卷足參，是被告於強制戒治執行完畢後，五年內再犯本件施
    用毒品罪，亦甚明確。綜上所述，本件事證明確，被告犯行
    堪以認定。
二、新舊法比較適用：
    本案被告行為後，刑法及其施行法業於九十五年七月一日修
    正施行，關於新舊法律變更之比較適用，原則上應就罪刑有
    關之共犯、未遂犯、想像競合犯、牽連犯、連續犯、結合犯
    ，以及累犯加重、自首減輕暨其他法定加減原因（如身分加
    減）與加減例等一切情形，綜其全部罪刑之結果而為比較（
    最高法院九十五年第八次會議關於中華民國刑法九十四年修
    正施行後之法律比較適用決議第一點第(四)小點參照），茲就
    此次修法與本案罪刑相關者，析述如下：
(一)、刑法第二條：
    修正後刑法第二條第一項規定，已將新舊法律適用之「從新
    從輕」原則，改採「從舊從輕」原則，而此規定僅係規範行
    為後法律變更所生新舊法律比較適用之準據法，並非實體刑
    罰法律，自不生行為後法律變更之比較適用之問題，應逕行
    適用新法第二條第一項之規定，為「從舊從輕」之比較。
(二)、刑法第五十六條連續犯之規定：
    修正後刑法第五十六條已刪除連續犯之規定，是本件被告多
    次施用第一級毒品犯行即應按數罪之規定併罰；惟如依修正
    刪除前之連續犯規定，則應依修正前刑法第五十六條規定以
    一罪論，但得加重其刑至二分之一，數罪併罰之結果，顯較
    諸以一罪論而加重其刑至二分之一之結果不利於被告；比較
    新舊法結果，以舊法較有利於行為人，故依刑法第二條第一
    項前段規定，本案關於刑法第五十六條連續犯部分，自應適
    用行為時之法律即修正前刑法第五十六條規定論處。
(三)、刑法第四十七條累犯之規定：
    修正後刑法第四十七條第一項規定「受徒刑之執行完畢，或
    一部之執行而赦免後，五年以內故意再犯有期徒刑以上之罪
    者，為累犯，加重本刑至二分之一。」修正後刑法第四十九
    條規定「累犯之規定，於前所犯罪在外國法院受裁判者，不
    適用之。」與修正前刑法第四十七條規定「受有期徒刑之執
    行完畢，或受無期徒刑或有期徒刑一部之執行而赦免後，五
    年以內再犯有期徒刑以上之罪者，為累犯，加重本刑至二分
    之一。」修正前刑法第四十九條規定「累犯之規定，於前所
    犯罪依軍法或於外國法院受裁判者，不適用之。」不同。修
    正後刑法關於累犯之規定，其五年以內再犯之罪以故意犯為
    限，始應論以累犯，惟如前案係依軍法審判者，亦應論以累
    犯。修正前刑法關於累犯之規定，其五年以內再犯之罪以有
    期徒刑以上之罪（不分故意犯或過失犯），均應論以累犯，
    惟如前案係依軍法審判者，則不應論以累犯。本案被告有如
    事實欄所述之前科及刑之執行情形，其於有期徒刑執行完畢
    ，五年以內故意再犯本件有期徒刑以上之罪，不論依新舊法
    規定，均應論以累犯，比較新舊法結果，並無有利或不利之
    情形，故依刑法第二條第一項前段規定，本案關於被告是否
    構成累犯之適用，自應適用行為時之法律即修正前刑法第四
    十七條規定。
(四)、經綜合比較前述各項法律變更之結果後，本案因修正後之規
    定並未對被告更為有利，依據修正後刑法第二條第一項前段
    ，應一體適用修正前刑法之規定。
三、應適用之法律、科刑審酌事由及沒收物之處理：
(一)、核被告所為，係犯毒品危害防制條例第十條第一項之施用第
    一級毒品罪，其持有第一級毒品之低度行為，應為施用第一
    級毒品之高度行為所吸收，不另論罪。被告連續多次施用第
    一級毒品犯行，時間緊接、手法相同，觸犯同一罪名，顯基
    於概括犯意為之，為連續犯，應依修正前刑法第五十六條之
    規定，僅論以一罪，並加重其刑。又被告有如事實欄所述之
    前科及刑之執行情形，有前開台灣高等法院被告前案紀錄表
    附卷可參，其於有期徒刑執行完畢後五年以內，再犯本件有
    期徒刑以上之罪，為累犯，應依修正前刑法第四十七條規定
    ，遞加重其刑。
(二)、爰審酌被告曾因施用毒品犯行受觀察勒戒、強制戒治及刑罰
    執行，復犯本件之罪，顯未知所悛悔，惟犯後坦承犯行，態
    度良好，並其犯罪之動機、目的、施用期間、次數等一切情
    狀，量處如主文所示之刑，以示懲儆。
(三)、扣案被告因本件施用海洛因犯罪而持有之海洛因一包內之海
    洛因（淨重零點零六公克）及包裝前開海洛因之分裝袋一只
    ，因該只分裝袋沾黏前開海洛因，二者物理上難以析離，均
    應依毒品危害防制條例第十八條第一項前段沒收銷燬。
據上論斷，應依刑事訴訟法第二百七十三條之一第一項、第二百
九十九條第一項前段、毒品危害防制條例第十條第一項、第十八
條第一項前段，刑法第二條第一項前段、第十一條前段、第五十
六條（修正前）、四十七條（修正前），判決如主文。
本案經檢察官郭季青到庭執行職務。
中    華    民    國    95    年    8     月    31    日
                  刑事第十九庭法  官  陳明偉
以上正本證明與原本無異。
如不服本判決應於送達後十日內向本院提出上訴狀。
                              書記官  陳慧儷
中    華    民    國    95    年    8     月    31    日
附錄本案論罪科刑法條全文
毒品危害防制條例第10條第1項
施用第一級毒品者，處 6 月以上 5 年以下有期徒刑。
施用第二級毒品者，處 3 年以下有期徒刑。
毒品危害防制條例第18條第1項前段
查獲之第一、二級毒品及專供製造或施用第一、二級毒品之器具
，不問屬於犯人與否，均沒收銷燬之；查獲之第三、四級毒品及
製造或施用毒品之器具，無正當理由而擅自持有者，均沒入銷燬
之。但合於醫藥、研究或訓練之用者，得不予銷燬。
前項合於醫藥、研究或訓練用毒品或器具之管理辦法，由法務部
會同行政院衛生署定之。


司法院資訊處製作；財團法人民間司法改革基金會備份。
